【裁判字號】    97,交聲,24
【裁判日期】    970530
【裁判案由】    聲明異議
【裁判全文】
臺灣嘉義地方法院交通事件裁定          97年度交聲字第24號
原處分機關  交通部公路總局嘉義區監理所
異  議  人
即受處分人  甲○○
上列異議人即受處分人因違反道路交通管理處罰條例案件，對於
原處分機關即交通部公路總局嘉義區監理所中華民國97年1月16
日所為之處分（嘉監裁字第裁70－AEV981955號裁決書）聲明異
議，本院裁定如下：
    主  文
異議駁回。
    理  由
一、原處分意旨略以：受處分人即異議人甲○○（下稱異議人）
    於民國九十六年十一月二十六日下午四時五十五分許，駕駛
    車牌號碼５Ｃ－３７８號營業一般小客車，在臺北市○○○
    路與師大路口之有燈光號誌管制之丁字型交岔路口時，闖越
    紅燈，經臺北市政府警察局大安分局和平東路派出所警員林
    俊男當場攔停，舉發上開違規，並掣開北市警交字第ＡＥＶ
    ９８１９５５號舉發違反道路交通管理事件通知單（下稱本
    件舉發通知單）予以舉發（舉發單上誤載為警員吳春生），
    指定應到案日期為九十六年十二月十一日前，異議人於九十
    六年十二月三日向原處分機關即交通部公路總局嘉義區監理
    所（下稱原處分機關）陳述意見，經原處分機關查證認上揭
    違規事實明確，依道路交通管理處罰條例第五十三條第一項
    及第六十三條第一項第三款規定，於九十七年一月十六日以
    嘉監裁字第裁７０－ＡＥＶ９８１９５５號違反道路交通管
    理事件裁決書，對異議人裁處罰鍰新臺幣（下同）二千七百
    元，並記違規點數三點，並無違誤等語。
二、聲明異議意旨則以：確實於前揭時間，駕駛上開計程車行經
    該處，然係因行駛在和平東路東向西方向，欲在師大路口轉
    彎為和平東路西向東方向，通過和平東路時為綠燈，停在師
    大路口機車待轉區○○○○路方向之燈號轉換為綠燈時，始
    轉彎至和平東路西向東方向，即為顧及安全，採二段式待轉
    方式，況且未規定汽車駕駛人駕車不可以採取兩段式待轉方
    式左轉，即於師大路口號誌係綠燈時左轉，並無闖紅燈情事
    ，原處分容有不當，爰聲明異議請求撤銷原處分等語。
三、按汽車駕駛人，行經有燈光號誌管制之交岔路口闖紅燈者，
    處一千八百元以上五千四百元以下罰鍰，並記違規點數三點
    ，道路交通管理處罰條例第五十三條第一項、第六十三條第
    一項第三款分別定有明文。又汽車行駛至交岔路口，其行進
    、轉彎，應依下列規定：四、右轉彎時，應距交岔路口三十
    公尺前顯示方向燈或手勢，換入外側車道、右轉車道或慢車
    道，駛至路口後再行右轉。但由慢車道右轉彎時應於距交岔
    路口三十至六十公尺處，換入慢車道。五、左轉彎時，應距
    交岔路口三十公尺前顯示方向燈或手勢，換入內側車道或左
    轉車道，行至交岔路口中心處左轉，並不得占用來車道搶先
    左轉，六、設有劃分島劃分快慢車道之道路，在慢車道上行
    駛之車輛不得左轉，在快車道行駛之車輛不得右轉彎。但另
    設有標誌、標線或號誌管制者，應依其指示行駛。道路交通
    安全規則第一百零二條第一項第四、五、六款訂有明文，即
    汽車駕駛人駕駛車輛，行駛至交岔路口，不論欲左轉彎或右
    轉彎，須遵守前揭規範，其理甚明。
四、經查：
(一)臺北市政府警察局大安分局和平東路派出所警員林俊男以異
    議人於九十六年十一月二十六日下午四時五十五分許，駕駛
    車牌號碼５Ｃ－３７８號營業一般小客車，在臺北市○○○
    路與師大路口之有燈光號誌管制之丁字型交岔路口時有紅燈
    迴轉之違規行為為由，開立本件舉發通知單予以舉發，並經
    原處分機關以上揭違規事實明確，依處罰條例第五十三條第
    一項、第六十三條第一項第三款規定，以原處分裁處罰鍰二
    千七百元，並記違規點數三點等情，有本件舉發通知單及原
    處分各一份在卷可稽（見本院卷第六至二十頁）。
(二)證人即舉發本件違規之警員林俊男於本院調查時到庭證稱：
    當日騎乘警用機車執勤，在和平東路一段一二九號即臺灣師
    範大學門口，看到異議人停車載客，當時和平東路燈號為綠
    燈，異議人並未將車輛駛入內車道，仍在外側車道，且前方
    為停等之機車，嗣和平東路號誌轉為紅燈，異議人即迴轉至
    和平東路東向西方向，旋即隨後跟上攔查，至於舉發單蓋印
    填單警員為吳春生係拿錯舉發單等語（見本院卷第六十五頁
    ），又異議人自承：停在和平東路與師大路口處，車頭係朝
    和平東路，等師大路號誌為綠燈時，始轉至和平東路西向東
    方向等語，互核證人與異議人之陳述，本件異議人駕車於和
    平東路與師大路口交岔處，轉至和平東路西向東方向時，斯
    時和平東路之號誌為紅燈。又異議人停等在師大路機車待轉
    區後方時，當時和平東路燈號直行及左轉燈號均係綠燈，亦
    據證人證述在卷（見本院卷第六十八頁），此外，復有警員
    陳報之本件道路相關照片十四張、手繪圖示一張等件存卷可
    憑（見本院卷第五十三至六十頁），即本案異議人駕車在和
    平東路與師大路丁字路口處時，因在臺灣師範大學門口處載
    客後，仍駛在和平東路外側車道，於綠燈時通過和平東路口
    ，停在師大路機車待轉區後方，車頭係朝和平東路，而於師
    大路號誌轉為綠燈時，異議人即駕車轉彎至和平東路西向東
    方向等客觀事實，應可堪認定。本件之爭點即在於異議人主
    觀認知駕車與當時待轉之機車相同行向，於師大路號誌綠燈
    時左轉和平東路，即無闖紅燈等情，是否有理。
(三)依前揭道路交通規則，異議人駕車若欲在和平東路與師大路
    口處，由和平東路東向西方向左轉彎至和平東路西向東方向
    ，因行駛在外側車道，無法在此路口駛入內側車道而左彎，
    即應駛至下一個路口在內側車道再行左轉，焉有停等在機車
    待轉區，與機車同為轉彎之理。又各類車輛在道路交岔路口
    ，因有直行、右轉彎或左轉彎等情，為使道路之使用不致紊
    亂，產生相互爭道或阻礙通行，始有前揭道路交通規範，亦
    在區分汽、機車之路權使用，再者，在路口斑馬線通行之行
    人得以預期會有機車轉彎而至道路慢車道處，於通過路口時
    自更加注意，是上開道路交通規範即構成所有用路人之信賴
    基礎，而維持交通之順暢及安全，異議人既為計程車駕駛人
    ，自承已駕駛計程車好幾年時間等語（見本院卷第三十五頁
    ），衡情應較一般駕駛人更知稔前揭道路交通規範，其竟於
    和平東路臺灣師範大學門口處因載客後，不依規定駛至下一
    路口再左轉彎至和平東路西向東方向，即停等在師大路上之
    機車待轉區後方，欲與機車同時轉彎，無非係為求一時之快
    ，捨正確之轉彎方式而不為，且異議人將汽車停放在機車待
    轉區後方，無異更造成道路交通之通行阻礙，另與機車同時
    轉至和平東路時，因係轉至快車道上，亦使行人毫無預期，
    造成通行之危險，觀諸各節，均徵異議人所辯稱與機車同為
    兩段式轉彎云云，非但與道路交通規則不符，且異議人對於
    應如何轉彎一節，亦無從諉以不知，所為辯解難以為採。
(四)再按道路交通管理處罰條例第五十三條於九十四年十二月二
    十八日修正時，將紅燈右轉之罰則明定於該條第二項，其修
    法理由謂以：汽車紅燈右轉之違規行為，其嚴重性未若闖紅
    燈直行、左轉彎或迴轉者，爰將紅燈右轉之行為另規定於第
    二項，並另為罰則之規定」等語，已徵法文所稱之「闖紅燈
    」亦包括紅燈時左轉彎，是異議人駕車至所述停等處時，和
    平東路號誌為綠燈，然左轉彎時和平東路號誌已為紅燈，將
    車輛駛入路口，並轉彎至號誌燈之後，始為警所攔停，即屬
    闖紅燈之行為，洵無疑義。
五、綜上所述，異議人駕駛上開一般營業用小客車，於前揭時間
    ，沿臺北市○○○路東向西方向行駛，行經與師大路口處之
    有燈光號誌管制之交岔路口時（丁字路），於和平東路號誌
    為紅燈之際，由和平東路東向西方向左轉彎至和平東路西向
    東方向，並通過號誌燈號，即有闖越紅燈之違規事實，堪予
    認定，原處分機關據以依道路交通管理處罰條例第五十三條
    第一項及第六十三條第一項第三款等規定，並參酌違反道路
    交通管理事件統一裁罰標準表等相關內容，裁處如原處分所
    示之處罰，並無違誤，本件異議為無理由，應予駁回。
據上論斷，應依道路交通管理處罰條例第八十七條第二項、道路
交通案件處理辦法第十九條規定，裁定如主文。
中    華    民    國    97    年     5    月    30    日
                  交通法庭法  官  林青怡
上列正本證明與原本無異。
如不服本裁定，應於裁定送達後5日內向本院提出抗告狀（應附
繕本）。
中    華    民    國    97    年     5    月    30    日
                          書記官  李佳惠


司法院資訊處製作；財團法人民間司法改革基金會備份。
